【裁判字號】    96,簡,453
【裁判日期】    970306
【裁判案由】    營業稅罰鍰
【裁判全文】
臺中高等行政法院判決
                                     96年度簡字第00453號
原      告  陳順寶即喬宏塑膠商行
被      告  財政部臺灣省中區國稅局
代  表  人  甲○○
訴訟代理人  乙○○
上列當事人間因營業稅罰鍰事件，原告不服財政部中華民國96年
11月1日台財訴字第09600412670號訴願決定（案號：第00000000
號），提起行政訴訟，本院判決如下︰
    主  文
原告之訴駁回。
訴訟費用由原告負擔。
    事  實
緣原告民國（下同）92年5至6月進貨取具非實際交易對象雄賓企
業社開立之統一發票銷售額合計新台幣（下同）2,517,040元，
營業稅額125,852元，作為進項憑證申報扣抵銷項稅額，虛報進
項稅額125,852元，經財政部台灣省南區國稅局通報被告所屬員
林稽徵所查獲，補徵營業稅額125,852元，並按所漏稅額125,852
元處2倍罰鍰251,700元（計至百元止）。原告對罰鍰不服，申請
復查結果，改按所漏稅額處1.5倍罰鍰，變更核定罰鍰為188,700
元（計至百元止），追減罰鍰63,000元，原告仍表不服，提起訴
願遭決定駁回，遂提起本件行政訴訟。茲將兩造訴辯意旨陳述於
下：
一、原告起訴意旨略以：
    (一)按「違章漏稅案件之處分應以事實為依據，而事實應依據
      證據認定之」，此為審理行政處分案件應遵循之原則。行
      政機關對於人民有所處罰，必須確實證明其違法之事實，
      倘不能證明其違法事實之存在，其處罰即不能認為合法（
      改制前行政法院32年判字第16號判例），而認定事實須憑
      證據，不得出於臆測（最高行政法院61年判字第70號判例
      ）。次按「財政部依本法所發布之解釋函令，對於據以申
      請之案件發生效力。但有利於納稅義務人者，對於尚未核
      課確定之案件適用之」、「納稅義務人違反本法或稅法之
      規定，適用裁處時之法律。但裁處前之法律有利於納稅義
      務人者，適用最有利於納稅義務人之法律。」分別為稅捐
      稽徵法第1條之1、第48條所明定。又「第48條之3公布生
      效時對尚未裁罰確定之案件均有其適用」復經財政部85年
      8月2日台財稅字第851912487號函核釋有案。
    (二)原告於92年間與雄賓企業社交易往來，有該商號出具之出
      貨單及發票可稽。原告並開立支票及部分付現予該商號。
      又因該商號職員李建緯要求，為求週轉方便，支票不須抬
      頭及禁止背書轉讓。此為廢棄物回收業者與再生工廠間習
      以為常之交易習慣，亦非商業會計法所不許之行為。復查
      及訴願決定以該支票兌領人均非雄賓企業社為由，否決交
      易之事實，原告不服。
    (三)雄賓企業社是否為虛設商號，或為部分販售虛偽開立不實
      統一發票之商號，或為經營不善未依規定繳交營業稅之廠
      商，不論原處分論定為何，皆不能抹滅原處分論定本商號
      向其進貨之事實，原處分僅依台灣高雄地方法院檢察署檢
      察官起訴書所載，即認定渠為虛設行號，並逕向原告補稅
      處罰、有違一般處理違章漏稅案件應依據事實之原則。另
      依財政部95年5月23日台財稅字第09504535500號函釋「只
      要稅捐稽徵機關無法證明取得虛設行號發票的企業沒有進
      貨事實，即不得開罰」意旨，原告既經查明有進貨事實，
      亦應免予補稅處罰。
    (四)財政部96年3月28日修正發布「稅務違章案件裁罰金額或
      倍數表」內載有進貨事實者‧‧‧處1倍之罰鍰。稅捐稽
      徵法第1條之1明確規定對於尚未核課確定之案件適用之。
      對於系爭商號是否為虛設縱有討論之餘地，然而原告於裁
      罰處分前已補繳稅款及以書面承認違章事實及承諾繳清罰
      鍰，訴願決定不能無視於裁罰倍數表已修正1倍之事實不
      予依循，未依稅捐稽徵法從新從輕之規定，維持復查決定
      從2倍改1.5倍罰鍰之處分，顯屬違法。
    (五)綜上所述，原告既經查明該段期間有進貨之事實，且無其
      他反證原告有向其他商號進貨未依規定取得進貨發票情事
      之事實，則事實相當明確，原告不應遭受補稅及處罰之處
      分，請予撤銷原處分及訴願決定等語。
二、被告答辯意旨略謂：
    (一)按「營業人左列進項稅額，不得扣抵銷項稅額：一、購進
      之貨物或勞務未依規定取得並保存第33條所列之憑證者。
      」、「營業人以進項稅額扣抵銷項稅額者，應具有載明其
      名稱、地址及統一編號之左列憑證：一、購買貨物或勞務
      時，所取得載有營業稅額之統一發票。」、「納稅義務人
      ，有左列情形之一者，除追繳稅款外，按所漏稅額處1倍
      至10倍罰鍰，並得停止其營業‧‧‧五、虛報進項稅額者
      。」為加值型及非加值型營業稅法（以下簡稱營業稅法）
      第19條第1項第1款、第33條第1款及第51條第5款所明定。
      次按「核釋營業人取得非實際交易對象所開立之統一發票
      ，作為進項憑證申報扣抵銷項稅額案件之處理原則‧‧‧
      (一)取得虛設行號發票申報扣抵之案件‧‧‧2.有進貨事實
      者：(1)進貨部分，因未取得實際銷貨人出具之憑證，應依
      稅捐稽徵法第44條規定處以行為罰。(2)因虛設行號係專以
      出售統一發票牟取不法利益為業，並無銷貨事實，故取得
      虛設行號發票之營業人，自亦無向該虛設行號進貨並支付
      進項稅額之事實‧‧‧其虛報進項稅額，已構成逃漏稅，
      應依營業稅法第51條第5款規定補稅並處罰。」為財政部8
      3年7月9日台財稅第831601371號函所明釋。
    (二)原告係經營回收資源批發業，92年5至6月間進貨取具非實
      際交易對象雄賓企業社開立字軌號碼TU00000000號等5張
      統一發票銷售額合計2,517,040元，營業稅額125,852元，
      於申報當期銷售額、應納或溢付營業稅額時，作為進項憑
      證申報扣抵銷項稅額，虛報進項稅額125,852元，經財政
      部台灣省南區國稅局通報被告所屬員林稽徵所查獲，違反
      前揭營業稅法規定，有台灣高雄地方法院檢察署檢察官92
      年度偵字第23434號及93年度偵字第11983號起訴書、雄賓
      企業社營業稅稅籍資料、談話筆錄、專案申請調檔統一發
      票查核清單及統一發票扣抵聯等影本可稽，經被告依同法
      第51條及前揭財政部函釋規定按所漏稅額125,852元處2倍
      罰鍰251,700元。原告主張92年5至6月間與雄賓企業社交
      易，有該商號出具出貨單及發票可稽，其為實際交易對象
      ，並無虛報進項稅額情事云云。申經被告復查決定以，原
      告92年5至6月進貨取具非實際交易對象開立不實統一發票
      銷售額2,517,040元，作為進項憑證申報扣抵銷項稅額，
      原告未能提示支付貨款及進項稅額予實際交易人之相關證
      明文件，違章事證明確，經依修正「稅務違章案件裁罰金
      額或倍數參考表」規定，按所漏稅額處1.5倍罰鍰，原處
      罰鍰251,700元應予追減63,000元，變更核定188,700元。
      惟原告仍表不服，提起訴願時，主張92年間進貨取具雄賓
      企業社開立之統一發票作為進項憑證申報扣抵銷項稅額，
      依財政部96年3月28日修正「稅務違章案件裁罰金額或倍
      數參考表」規定，應按所漏稅額處1倍罰鍰云云。申經財
      政部訴願決定略以，依台灣高雄地方法院檢察署檢察官起
      訴書所載，饒玉麟等人為圖不法利益，先以購買取得已停
      業、即將停業或自行虛設公司等65家公司、行號，並為該
      65家公司、行號之實際負責人，虛偽開立不實統一發票販
      售，同時偽造新中央股份有限公司等240家公司行號印章
      、製作不實之合約書、出貨單據及銀行存提款、支票付款
      等往來證明資料相互循環對開發票，幫助營業人逃漏稅捐
      ，而雄賓企業社係前揭起訴書附表一所示65家營業人之一
      ，原告於原查時亦承諾上開期間與雄賓企業社無實際交易
      行為，且原告所提供無抬頭支票付款紀錄，實際兌領人均
      非雄賓企業社，經被告分別於94年8月18日、95年4月22日
      及96年5月4日以中區國稅員林三字第0940020531D號、第0
      000000000G號及中區國稅法一字第0960019608號函請原告
      提示支付貨款及進項稅額予實際銷貨人之相關證明文件供
      核，迄未提示，雄賓企業社顯非原告實際交易對象。被告
      以本件經認定有進貨事實，且原告於裁罰處分核定前已補
      繳本稅並承認違章事實及承諾繳清罰款，復查決定依修正
      「稅務違章案件裁罰金額或倍數參考表」規定，按所漏稅
      額125,852元處1.5倍罰鍰188,700元(計至百元止)，追減
      罰鍰63,000元。揆諸首揭規定，並無不合，訴願決定亦予
      駁回。
    (三)訴訟意旨略謂：原告仍復執前詞，主張與雄賓企業社有實
      際交易，依財政部修正發布「稅務違章案件裁罰金額或倍
      數參考表」規定應處1倍罰鍰云云。
    (四)雄賓企業社無銷貨事實，虛開不實統一發票交付原告等營
      業人充當進項憑證，持以申報扣抵銷項稅額涉嫌幫助他人
      逃漏營業稅，涉嫌虛設行號之違章事證明確，有台灣高雄
      地方法院檢察署檢察官92年度偵字第23434號及93年度偵
      字第11983號起訴書可稽。次查原告進貨品名為PVC廢料，
      惟雄賓企業社之主要進項交易對象日昌國際有限公司（雄
      賓企業社92年度取得該公司進項憑證金額20,598,400元，
      占全年合計數64.93%）係經營電腦及其週邊設備批發，與
      原告之進貨內容無關；另其他進項交易對象竹堤國際行銷
      事業有限公司及捷得企業有限公司則係同屬涉嫌無實際買
      賣行為之營業人，其營業項目為廣告設計及大五金批發，
      亦與原告之進貨內容無關；雖雄賓企業社之進項來源緯志
      公司係經營塑膠皮、布、板、管材製造，惟係屬經註記為
      虛設行號之事業；另查原告提示無抬頭支票影本等付款資
      料，支票發票人非原告而為「尚宜塑膠商行」，實際兌領
      人均非雄賓企業社，雄賓企業社顯非原告實際交易對象。
      又被告分別於94年8月18日、95年4月22日及96年5月4日以
      中區國稅員林三字第0940020531D號、第0000000000G號及
      中區國稅法一字第0960019608號函請原告提示支付貨款及
      進項稅額予實際交易人之相關證明文件供核，迄未提示，
      原告未提出具體事證，徒主張有向上開虛設行號雄賓企業
      社進貨而取得系爭發票，顯為辯詞，核無可採。原告取得
      系爭虛設行號之發票於裁罰處分核定前已補繳稅款及以書
      面承認違章事實並願意繳清罰鍰，依財政部96年3月28日
      台財稅字第09604513740號令修正「稅務違章案件裁罰金
      額或倍數參考表」規定，改按所漏稅額處1.5倍罰鍰188,7
      00元，並無不合，原告復執前詞爭議，所訴應不足採。綜
      上所述，原復查決定、訴願決定並無不當，請判決駁回原
      告之訴等語。
    理  由
一、本件本件被告代表人（局長）業已變更，被告陳明新代表人
    承受訴訟，於法無違，應予准許。
二、按「營業人當期銷項稅額，扣減進項稅額後之餘額，為當期
    應納或溢付營業稅額。‧‧‧進項稅額，指營業人購買貨物
    或勞務時，依規定支付之營業稅額。」、「營業人左列進項
    稅額，不得扣抵銷項稅額：一、購進之貨物或勞務未依規定
    取得並保存第33條所列之憑證者。」、「納稅義務人，有左
    列情形之一者，除追繳稅款外，按所漏稅額處1倍至10倍罰
    鍰，並得停止其營業：一、‧‧‧五、虛報進項稅額者。」
    分別為營業稅法第15條第1項、第3項、第19條第1項第1款、
    第51條第5款所規定。又「‧‧‧說明：二、為符合司法院
    大法官會議釋字第337號解釋意旨，對於營業人取得非實際
    交易對象所開立之統一發票作為進項憑證申報扣抵銷項稅額
    之案件，應視情節，分別依下列原則處理：(一)取得虛設行號
    發票申報扣抵之案件‧‧‧2.有進貨事實者：(1)進貨部分，
    因未取得實際銷貨人出具之憑證，應依稅捐稽徵法第44條規
    定處以行為罰。(2)因虛設行號係專以出售統一發票牟取不法
    利益為業，並無銷貨事實，故取得虛設行號發票之營業人，
    自亦無向該虛設行號進貨並支付進項稅額之事實‧‧‧其虛
    報進項稅額，已構成逃漏稅，應依營業稅法第51條第5款規
    定補稅並處罰。」、「一、稽徵機關查核營業人取得涉嫌虛
    設行號涉案期間開立之統一發票申報扣抵銷項稅額案件，仍
    應就交易雙方之進、銷貨情形覈實查核，不得逕按本部83年
    7月9日台財稅第831601371號函辦理，如無法查明營業人確
    無向其進貨，且該涉嫌虛設行號已依規定按期申報進、銷項
    資料，並按其應納稅額繳納者，應免予補稅處罰。二、本令
    發布日前之未確定案件，稽徵機關應儘速再予查核，依上開
    規定辦理。」亦經財政部83年7月9日台財稅字第831601371
    號函及95年5月23日台財稅字第09504535500號令釋在案。
三、本件原告係經營回收資源批發業，92年5至6月間進貨取具非
    實際交易對象雄賓企業社開立字軌號碼TU00000000號等5張
    統一發票銷售額合計2,517,040元，營業稅額125,852元，於
    申報當期銷售額、應納或溢付營業稅額時，作為進項憑證申
    報扣抵銷項稅額，虛報進項稅額125,852元，經財政部台灣
    省南區國稅局通報被告所屬員林稽徵所查獲，被告初查乃按
    所漏稅額125,852元處2倍罰鍰251,700元（計至百元止），
    有台灣高雄地方法院檢察署檢察官92年度偵字第23434號及9
    3年度偵字第119 83號起訴書、雄賓企業社營業稅稅籍資料
    、談話筆錄、專案申請調檔統一發票查核清單及統一發票扣
    抵聯等影本附原處分卷佐證，原告對此不服申請復查，主張
    92年5至6月間與雄賓企業社交易，有該商號出具出貨單及發
    票可稽，其為實際交易對象，並無虛報進項稅額情事云云，
    經被告復查決定以，原告92年5至6月進貨取具非實際交易對
    象開立不實統一發票銷售額2,517,040元，作為進項憑證申
    報扣抵銷項稅額，原告未能提示支付貨款及進項稅額予實際
    交易人之相關證明文件，違章事證明確，依修正「稅務違章
    案件裁罰金額或倍數參考表」規定，應按所漏稅額處1.5倍
    罰鍰，原處罰鍰251,700元應予追減63,000元，變更核定188
    ,700元，原告仍不服，提起訴願遭決定駁回，提起本件行政
    訴訟。
四、原告起訴主張：原告於92年間與雄賓企業社交易往來，有該
    商號出具之出貨單及發票可稽，原告並開立支票及部分付現
    予該商號。又因該商號職員李建緯要求，為求週轉方便，支
    票不須抬頭及禁止背書轉讓，此為廢棄物回收業者與再生工
    廠間習以為常之交易習慣，亦非商業會計法所不許之行為。
    雄賓企業社是否為虛設商號，或為部分販售虛偽開立不實統
    一發票之商號，或為經營不善未依規定繳交營業稅之廠商，
    不論原處分認定為何，皆不能抹滅原處分論定本商號向其進
    貨之事實，原處分僅依台灣高雄地方法院檢察署檢察官起訴
    書所載，即認定渠為虛設行號，並逕向原告補稅處罰，有違
    一般處理違章漏稅案件應依據事實之原則，另依財政部95年
    5月23日台財稅字第09504535500號函釋「只要稅捐稽徵機關
    無法證明取得虛設行號發票的企業沒有進貨事實，即不得開
    罰」意旨，原告既經查明有進貨事實，亦應免予補稅處罰。
    又財政部96年3月28日修正發布「稅務違章案件裁罰金額或
    倍數表」內載有進貨事實者‧‧‧處1倍之罰鍰。稅捐稽徵
    法第1條之1明確規定對於尚未核課確定之案件適用之。對於
    系爭商號是否為虛設縱有討論之餘地，然而原告於裁罰處分
    前已補繳稅款及以書面承認違章事實及承諾繳清罰鍰，訴願
    決定不能無視於裁罰倍數表已修正1倍之事實不予依循，未
    依稅捐稽徵法從新從輕之規定，維持復查決定從2倍改1.5倍
    罰鍰之處分，顯屬違法云云，然查：
    (一)依台灣高雄地方法院檢察署92年度偵字第23434號、93年
      度偵字第11983號檢察官起訴書所載，饒玉麟等人為圖不
      法利益，先以購買取得已停業、即將停業或自行虛設公司
      等65家公司、行號，並為該65家公司、行號之實際負責人
      ，虛偽開立不實統一發票販售，同時偽造新中央股份有限
      公司等240家公司行號印章、製作不實之合約書、出貨單
      據及銀行存提款、支票付款等往來證明資料相互循環對開
      發票，幫助營業人逃漏稅捐（見原處分卷第79頁至第89頁
      ），而雄賓企業社係前揭起訴書附表一所示65家營業人之
      一，原告於原查時亦承諾上開期間與雄賓企業社無實際交
      易行為（見原處分卷第29頁及第30頁談話筆錄）。
    (二)而原告進貨品名為PVC廢料，惟雄賓企業社之主要進項交
      易對象日昌國際有限公司（雄賓企業社92年度取得該公司
      進項憑證金額20,598,400元，占全年合計數64.93%）係經
      營電腦及其週邊設備批發，與原告之進貨內容無關；另其
      他進項交易對象竹堤國際行銷事業有限公司及捷得企業有
      限公司則係同屬涉嫌無實際買賣行為之營業人，其營業項
      目為廣告設計及大五金批發，亦與原告之進貨內容無關；
      雖雄賓企業社之進項來源緯志公司係經營塑膠皮、布、板
      、管材製造，惟係屬經註記為虛設行號之事業。
    (三)又原告所提供無抬頭支票付款紀錄，支票發票人非原告而
      為「尚宜塑膠商行」，實際兌領人均非雄賓企業社（見原
      處分卷第63頁至第73頁之支票影本），經被告分別於94年
      8月18日、95年4月22日及96年5月4日以中區國稅員林三字
      第0940020531D號、第0000000000G號及中區國稅法一字第
      0960019608號函請原告提示支付貨款及進項稅額予實際銷
      貨人之相關證明文件供核（見原處分卷第31頁至第36頁）
      ，原告並未提示，雄賓企業社顯非原告實際交易對象。原
      告未提出具體事證，空口主張有向上開虛設行號雄賓企業
      社進貨而取得系爭發票，顯為辯詞，並無可採。
    (四)原告取得系爭虛設行號之發票於裁罰處分核定前已補繳稅
      款及以書面承認違章事實並願意繳清罰鍰，依財政部96年
      3月28日台財稅字第09604513740號令修正「稅務違章案件
      裁罰金額或倍數參考表」規定，改按所漏稅額處1.5倍罰
      鍰188,700元，並無違誤
五、綜上所述，原告所訴並無足採，本件原處分並無違誤，訴願
    決定予以維持，亦無不合，原告訴請撤銷，為無理由，應予
    駁回。本件為簡易事件，爰不經言詞辯論逕為判決。
據上論結，本件原告之訴為無理由，依行政訴訟法第233條第1項
、第236條、第195條第1項後段、第98條第1項前段，判決如主文
。
中    華    民    國    97    年    3    月     6     日
          臺中高等行政法院第三庭
                         法  官  莊  金  昌
以上正本證明與原本無異。
如不服本判決，應於判決送達後20日內，以本訴訟事件所涉及之
法律見解具有原則性者，始得向本院提出上訴狀並表明上訴理由
，經最高行政法院許可，否則不得上訴；如於本判決宣示後送達
前提起上訴者，應於判決送達後20日內補提上訴理由書（均應依
對造人數提出繕本）。
中    華    民    國    97    年    3    月     7     日
                         書記官  凌  雲  霄


司法院資訊處製作；財團法人民間司法改革基金會備份。
